【裁判字號】    89,判,410
【裁判日期】    890218
【裁判案由】    綜合所得稅
【裁判全文】
行  政  法  院  判  決                            八十九年度判字第四一○號
    原      告  甲○○
    被      告  財政部臺灣省南區國稅局
右當事人間因綜合所得稅事件，原告不服行政院中華民國八十七年十二月八日台八七
訴字第五九九五六號再訴願決定，提起行政訴訟。本院判決如左︰
    主  文
原告之訴駁回。
    事  實
緣原告民國八十三及八十四年度綜合所得稅結算申報，申報綜合所得總額新台幣（下
同）四、三五八、八一六元及三、○七一、八一○元。被告查得原告利用其子女蔡麗
鳳及蔡懷睦二人名義存款分散利息所得，致漏報利息所得八十三年度一、八四二、四
五六元，八十四年度一、六七四、八八八元，另漏報本人名義之利息所得八十三年度
四、一八六元、八十四年度五十三元，乃核定補徵其八十三年度綜合所得稅七三六、
九八三元、八十四年度綜合所得稅五六四、四六三元，並依行為時所得稅法第一百十
條第一項規定，處以所漏稅額一倍之罰鍰八十三年度四一六、六○○元、八十四年度
四一六、二○○元。原告不服，申經復查結果，未准變更，提起訴願、再訴願，均遭
駁回，遂提起本訴。茲摘兩造訴辯意旨於次：
原告起訴意旨略謂：一、緣原告家族公司大隆、寶隆建設股份有限公司（以下簡稱大
隆、寶隆公司）之營運資金係利用原告名義及子女蔡麗鳳、蔡懷睦在台南市第三信用
合作社開立活存戶頭專供上揭公司使用，其間私人用度均未入。茲因鑑於活存利息
過低乃將原告戶頭之閑散資金分別以蔡懷睦、蔡麗鳳名義開立定期存單。冀期賺取差
額利潤，此即系爭利息所得一六七萬九四一、一八四萬六四二元之由來。惟上述利息
所得於領取後皆悉數轉回原告本人戶頭賡續供公司營建使用，原告絲毫未用，被告及
財政部及行政院均罔顧當前民情習俗。片面斷定係原告分散所得核課，並處一倍罰鍰
，殊難甘服。謹就該局及該部草率苛課部分，臚陳犖犖大者如左：１、大隆、寶隆公
司現金往來帳戶係利用原告及女兒蔡麗鳳、蔡懷睦名義在台南市第三信用合作社開戶
之活存戶，致滋生系爭利息所得，行政院再訴願決定以被告辯稱初曾要求原告舉證，
未獲補具致不予採信乙節誠難令人折服；茲因原告在向財政部提起訴願及向行政院提
起再訴願時均有將上述之關係人所有台南市第三信用合作社活儲存摺影本附，上揭
受理機關不予查證而一昧採認被告以原告未提示上述活存帳戶資料而遞予否定，實貽
人有「官官相護」口實。又該合作社拒絕原告本人申請系爭年度往來資料，無奈之餘
迭向原查稅機關即被告口頭陳情該局依法向該合作社函調查核勾稽，唯該等機關始終
昧於當前民間金融體制運作，始終不肯接納原告請求而片面歸課係原告綜合所得財政
部對此而置之不理，皆罔顧人民權益。故懇求鈞院撤銷原處分並責令原查核單位調閱
合作社資料詳實勾稽，依法歸課營利事業所得稅以符課稅公平精神，此其一。系爭利
息所得應納所得稅，初於被告機關協談結果，原告以納稅人是人民義務，故樂意配合
該局公文之結案而同意出具說明書承認為原告之利息所得以方便結案，私想反正是家
族公司，故絲毫未去深究該繳營利事業所得稅抑或綜合所得稅，冀期盡人民納稅義務
。惟該局竟然絲毫不體諒人民疾苦，以分散論處一倍罰鍰，而不按全國通行之稅務違
章減免處罰標準裁罰倍數標準日三倍裁罰，致令原告有受騙上當的不滿情緒反應，此
其二。２、原告是守法善良商人，樂意納稅，但無法接受無理類似哄騙如上述被告為
求迅速及彰顛微績而結案罔顧正義公理及納稅人權益的課稅手段，財政部及行政院不
察而遞予維持，實令人民失望至深且鉅。綜合本案系爭利息，原告既無分散所得事實
，尤其上揭三信合作社個人名義戶頭純屬公司資金往來帳，原告堅決主張：請鈞院體
察原告納稅誠意及兼顧依法課稅原則撤銷原處分，責令詳實核補徵大隆、寶隆建設公
司營利事業所得稅及罰鍰或既歸深原告之綜合所得稅系爭利息既分文不少，悉數由蔡
懷睦、蔡麗鳳戶頭轉入原告戶頭，誠無分散所得事實，允宜撤銷原處分處以一倍罰鍰
（分散所得罰則)而改處○‧二倍(扣繳資料所得罰則)始屬公平合理(不能拘泥於前述
原告配合協談陷於錯誤意識而書具之說明書)原告願心悅誠服完納。二、綜以上所陳
，本案原處分及訴願、再訴願決定均未查明事實，顯有違誤，自難令人干服，敬祈鈞
院詳予審核，賜依法判決，將再訴願決定、訴願決定及原處分均撤銷，以保原告之合
法權益。
被告答辯意旨略謂︰一、按「納稅義務人應於每年二月二十日起至三月底止，填具結
算申報書，向該管稽徵機關，申報其上一年度內構成綜合所得總額或營利事業收入總
額之項目及數額，以及有關減免、扣除之事實，並應依其全年應納稅額減除暫繳稅額
及尚未抵繳之扣繳稅額，計算其應納之結算稅額，於申報前自行繳納。」、「納稅義
務人已依本法規定辦理結算申報，但對依本法規定應申報課稅之所得額有漏報或短報
情事者，處以所漏稅額兩倍以下之罰鍰。」分別為所得稅法第七十一條第一項及第一
百十條第一項所明定。又「當事人主張事實，須負舉證責任，倘其所提出之證據，不
足為主張事實之證明，自不能認其主張之事實為真實。」為大院三十六年第十六號著
有判例。二、本件原告自其帳戶提款，以其女兒蔡懷睦及蔡麗鳳等二人名義在台南市
第三信用合作社存定期存款分別為1.八十三年一月二十七日各存五○○萬元，2.八十
三年二月二十八日各存二○○○萬元（以上均於八十三年五月二十八日到期，存款轉
回原告帳戶），3.八十三年十月五日各存二○○○萬元（八十四年一月五日到期轉回
原告帳戶），4.八十三年十月二十六日各存二○○○萬元（八十四年三月二十七日結
清），以上存款所孳生利息八十三年度一、八四二、四五六元，八十四年度一、六七
四、八八八元，核屬以分散所得方式逃漏所得稅，另原告漏報其本人利息所得八十三
年度四、一八六元，八十四年度五三元，違反所得稅法第七十一條規定，案經被告查
獲，經核定有漏報所得額一、八四六、六四二元、一、六七四、九四一元，逃漏所得
稅四一六、六三二元、四一六、二三六元，有各類所得扣繳暨免扣繳憑單、非扣繳所
得資料、核定通知書、結算申報書及說明書附可憑，違章事證明確，被告依同法第
一百十條第一項規定，按所漏稅額四一六、六三二元、四一六、二三六元科處一倍之
罰鍰並計至百元止即四一六、六○○元、四一六、二○○元。三、原告復查主張其本
人與蔡麗鳳等二人於台南市第三信用合作社之活存帳戶款項，均為家族經營之大隆及
寶隆公司之營運資金，非私人帳戶，所孳生利息應課大隆及寶隆公司，又其因不懂稅
法規定以私人名義開戶，請從輕裁處云云。被告復查結果，以經被告以八十六年八月
二十六日南區國稅法字第八六○六六三三號函請提示原告與蔡麗鳳等二人於台南市第
三信用合作社之活存帳戶款項屬公司營運資金之相關證明文件供核，惟迄未補具，原
告所訴要難採據。原告八十三、八十四年度以其子女名義於台南市第三信用合作社存
入定期存款所孳生利息一、八四二、四五六元及一、六七四、八八八元，原告之所得
，有原告出具說明書承認在案，原告未據實申報，縱非故意，亦難謂無過失。至原告
漏報所得依行為時所得稅法第一百十條第一項規定，應處以所漏稅額兩倍以下罰鍰，
惟被告按所漏稅額處一倍之罰鍰，並無裁罰過重情事，乃未准變更，並無不合。四、
原告就訴稱其與蔡麗鳳等二人於台南市第三信用合作社之活存帳戶款項係大隆、寶隆
建設公司之營運資金，非私人帳戶乙節，相關證明供核，原告無法提示。又系爭利息
所得為原告之所得，有原告出具之說明書承認在案。至訴稱系爭利息所得悉數由蔡麗
鳳等人帳戶轉入原告帳戶，非分散所得云云，查台南市第三信用合作社係以蔡麗鳳等
二人為所得人開立扣繳憑單，且該二人亦已將爭利息所得分別申報八十三及八十四年
度綜合所得稅在案，核屬以分散所得方式逃漏所得稅，又被告於法定裁量範圍，酌情
按所漏稅額處一倍之罰鍰，核無違誤，原告所訴，洵難採據。其訴顯無理由，謹請駁
回，以維稅政。
     理  由
按凡公債、公司債、金融債券、各種短期票券、存款及其他貸出款項利息之所得，應
課徵個人綜合所得稅，為行為時所得稅法第十三條及第十四條第一項第四類所明定。
次按納稅義務人已依本法規定辦理結算申報，但對依本法規定應申報課稅之所得額有
漏報或短報情事者，處以所漏稅額兩倍以下之罰鍰，復為同法第一百十條第一項所規
定。本件原告八十三及八十四年度綜合所得稅結算申報，申報綜合所得總額分別為四
、三五八、八一六元及三、○七一、八一○元。被告初查，以原告以其子女蔡麗鳳、
蔡懷睦二人名義於台南市第三信用合作社辦理定期存款，分別為：八十三年一月二十
七日各存五、○○○、○○○元、八十三年二月二十八日各存一五、○○○、○○○
元以上於八十三年五月二十八日到期轉回原告帳戶）、八十三年十月五日各存二○、
○○○、○○○元（於八十四年一月五日到期轉回原告帳戶）、八十三年十月二十六
日各存二○、○○○、○○○元，（於八十四年三月二十七日結清），上開存款之利
息計八十三年度一、八四二、四五六元、八十四年度一、六七四、八八八元，屬以分
散所得方式逃漏所得稅，另原告漏報利息所得八十三年度四、一八六元、八十四年度
五十三元，漏報所得額八十三年度一、八四六、六四二元，八十四年度一、六七四、
九四一元，逃漏所得稅八十三年度四一六、六三二元、八十四年度四一六、二三六元
，有各類所得扣繳暨免扣憑單、結算申報書及說明書等資料附可稽，違章事證明確
，乃併課原告八十三及八十四年度綜合所得稅，並按所漏稅額處以一倍之罰鍰。原告
不服，主張其本人與蔡麗鳳等二人於台南市第三信用合作社之活存帳戶款項，均為家
族經營之大隆及寶隆公司之營運資金，非私人帳戶，所孳生利息應課大隆及寶隆公司
，又其因不懂稅法規定以私人名義開戶，請從輕裁處云云，申經復查結果，以經被告
以八十六年八月二十六日南區國稅法字第八六○六六三三三號函請提示原告與蔡麗鳳
等二人於台南市第三信用合作社之活存帳戶款項屬公司營運資金之相關證明文件供核
，惟迄未補具，原告所稱要難採據。原告八十三、八十四年度以其子女名義於台南市
第三信用合作社存入定期存款所孳生利息一、八四二、四五六元及一、六七四、八八
八元，為原告之所得，有原告出具說明書承認在案，原告未據實申報，縱非故意，亦
難謂無過失。且原告漏報所得依行為時所得稅法第一百十條第一項規定，應處以所漏
稅額兩倍以下之罰鍰，惟原處分按所漏稅額處一倍之罰鍰，並無裁罰過重情事，乃未
准變更。原告以其並無分散所得事實，上開三信合作社個人名義帳戶純屬公司資金往
來帳戶，因該合作社拒絕渠申請系爭年度之往來資料，乃無法舉證，請詳查補徵大隆
、寶隆公司之所得稅及罰鍰，又系爭利息所得暨悉數由蔡麗鳳等人帳戶轉入原告帳戶
，誠無分散所得事實，應改處○‧二倍罰鍰，始屬公平云云，訴經財政部、行政院一
再訴願決定，以本件既經被告函請原告提示，原告與其女蔡麗鳳等二人於台南市第三
信用合作社之活存帳戶款項屬公司營運資金之相關證明供核，原告無法提示。又系爭
利息所得一、八四二、四五六元及一、六七四、八八八元，為原告之所得，有原告出
具之說明書承認在案，原核定將系爭利息所得歸課原告八十三及八十四年度綜合所得
稅，並無不合。遂駁回其訴願及再訴願，揆諸首揭規定，均無違誤。茲原告起訴仍執
前詞，除原決定業已論明，毋庸贅述外，查原告經被告通知，迄未能舉具體事證以證
本件生息之存款屬大隆、寶隆公司所有，至其所舉本人及子女蔡麗鳳、蔡懷睦三人名
義之前述存款單及帳戶，反足證明原告利用其子女分散利息所得之事實，原告指其已
提出該項資料，而被告及原決定仍對此置之不理云云，顯有誤會。至訴稱系爭利息所
得悉數由蔡麗鳳等人帳戶轉入原告帳戶，非分前所得乙節。查台南市第三信用合作
社係以蔡麗鳳等二人為所得人開立扣繳憑單，且該二人亦已將系爭利息所得分別申報
八十三及八十四年度綜合所得稅在案，有各該扣繳憑單及申報書附原處分可稽。雖
嗣後將蔡麗鳳等帳戶存款本息復轉入原告本人帳戶，亦無解其已以分散所得方式逃漏
所得稅之事實，被告於法定裁量範圍，酌情按所漏稅額處一倍之罰鍰，核無不合。原
告起訴意旨難謂有理，應予駁回。
據上論結，本件原告之訴為無理由，爰依行政訴訟法第二十六條後段，判決如主文。
中    華    民    國     八十九      年      二      月      十八       日
                    行 政 法 院 第 五 庭
                                審 判 長 評  事      廖  政  雄
                                         評  事      趙  永  康
                                         評  事      沈  水  元
                                         評  事      林  清  祥
                                         評  事      姜  仁  脩
右  正  本  證  明  與  原  本  無  異
                                         法院書記官  郭  育  玎
中    華    民    國     八十九      年      二      月     二十一      日


司法院資訊處製作；財團法人民間司法改革基金會備份。
